【裁判字號】    89,訴,399
【裁判日期】    900315
【裁判案由】    回復原狀
【裁判全文】
臺灣基隆地方法院民事判決  八十九年度訴字第三九九號
    原      告  乙○○
    訴訟代理人  張立業律師
    被      告  甲○○      住.
右當事人間回復原狀事件，本院判決如左：
    主    文
原告之訴及假執行之聲請均駁回。
訴訟費用由原告負擔。
    事    實
甲、原告方面：
壹、聲明：被告應給付原告新台幣（下同）七十萬元，及自起訴狀繕本送達之翌日起
    至清償日止按年息百分之五計算之利息。併願供擔保請准宣告假執行。
貳、陳述：
一、緣兩造曾於民國八十九年七月二十七日簽訂債權讓與契約書，約定由被告將其對
    第三人康洋建設股份有限公司（下稱康洋公司）依台灣基隆地方法院八十八年度
    促字第一二０八五號民事確定支付命令所示之支票債權讓與原告，惟因被告其後
    遲未依雙方所定立之契約第三條約定將債權讓與之事實通知債務人，並將通知送
    達債務人之證明交付原告，又原告另接獲第三人告知於訂立債權讓與契約前，已
    由第三人康洋公司與被告達成債務清償協議，且已由康洋公司之總經理張永河之
    妻廖淑娥將其所有土地一筆（基隆市○○區○○段三七三地號土地，面積八五‧
    一一平方公尺，應有部分二分之一）移轉與被告代位以之「代物清償」被告部分
    之債權。
二、按民法第二百九十九條第一項規定，債務人於受通知時，所得對抗讓與人之事由
    ，皆得以之對抗受讓人。又按所謂抗辯事由至為廣泛，凡足以阻止或排斥債權成
    立、存續或行使之事由均包括在內。被告於訂約時竟隱瞞實情，顯係欲原告陷於
    錯誤而故意示以不實之事，令原告因錯誤而為意思表示，本件因被告隱匿事實與
    原告訂立系爭債權讓與契約，且收受原告之支付部分讓與對價七十萬元，原告獲
    悉上述被詐欺之事實後，乃於八十九年十月二十五日以存證信函依民法第九十二
    條被詐欺而為意思表示得撤銷與被告所訂立之債權讓與契約，並請求被告返還原
    告已收受之價金，詎料被告迄今置之不理，為此提起本訴。
參、證據：提出證人張永河、債權讓與契約書、存證信函二份為證。
乙、被告方面：
壹、聲明：原告之訴駁回。
貳、陳述：
一、系爭債權尚未清償，並無詐欺原告之情事，原告請求撤銷系爭契約並無理由。此
    可由第三人康河公司收受支付命令時並未提出異議，而該支付命令因而確定，足
    以證明。
二、至於第三人張永河所述移轉土地之事，則與本件並不相關，乃被告與訴外人之土
    地投資法律關係，並非清償系爭債權。
參、證據：提出原告簽發之支票及其退票理由單、債權移轉通知書與回執、存證信函
          四份、投資契約書、土地移轉契約書、支付命令確定證明、支票等物為證
          。
    理    由
一、兩造於八十九年七月二十七日簽訂債權讓與契約書，原告並已依照契約給付被告
    七十萬元，為兩造所不爭執，並有契約書為證堪信為真。而原告認為被告於簽訂
    契約之前即已受領清償，故意詐欺原告仍有系爭債權存在，而使原告陷於錯誤而
    與被告簽訂債權讓與契約，為此已去函撤銷系爭讓與契約，進而提起本訴請求被
    告返還已受領之七十萬元。被告則否認第三人康河公司已清償系爭債權，該債權
    仍存在，並無詐欺原告之情狀。
二、原告主張系爭債權業經清償，無非以證人張永河對兩造所發台北中山郵局第四八
    三一號存證信函表示，其已與被告達成債務協議，將配偶廖淑娥所有坐落基隆市
    七堵區○○段三七三地號土地應有部分二分之一移轉與被告以代清償系爭債權等
    語為證據。並提出證人張永河即康河公司之股東到院陳述：系爭債權之三張支票
    乃康河公司之法定代理人王建智私人向被告借款，卻開立系爭三張以康河公司為
    發票人之支票交付予被告，用以清償王建智私人借貸，嗣後票據均未獲付款退票
    ，證人張永河方知此事，而因王建智曾與其合資購買土地，坐落基隆市○○區○
    ○段三七三地號之土地，但所有權人係登記在張永河之妻廖淑娥名下，因前揭王
    建智私人與被告債務無法清償，即向張永河表示要將該筆土地應屬於其所有之二
    分之一應有部分移轉登記予被告，充為清償與被告之私人借貸之用等語，為證。
三、然被告否認證人張永河所述為真實，並陳稱，該筆土地乃其與證人張永河、訴外
    人詹務本、王建智合資購買之土地，與抵債毫無關係，此復且前揭土地移轉過戶
    之時間早於系爭支票之退票時間，足認證人陳述矛盾。
四、經查，前揭土地依據土地所有權狀及所有權移轉契約書所載，係於八十八年七月
    十九日書立所有權移轉契約書，八十八年九月一日登記為被告所有，而比對系爭
    債權支票之退票日期分別為八十八年七月三十一日、八月二十三日、十月三十一
    日，顯見簽訂所有權移轉契約之時，系爭債權之支票根本尚未退票，此客觀事實
    顯與證人張永河陳述系爭票據退票後方有移轉土地清償之證言互相矛盾；又依據
    所有權移轉契約書記載，前揭土地之原所有權人為詹務本、廖淑娥權利範圍各為
    二分之一，均移轉過戶予被告，此與證人張永河證言，該筆土地為其與訴外人王
    建智所共有，其僅將應屬王建智擁有之應有部分二分之一移轉與被告，亦不吻合
    ，因此證人張永河之證詞顯然與客觀事實多所違背，難信為真。況且證人張永河
    亦自陳其係依據王建智之要求將移轉前揭土地之資料交付代書辦理，究竟被告與
    王建智間之債權債務關係如何清算，並不清楚，因此其所陳述之移轉土地即清償
    系爭票據債權之證言均僅為訴外人王建智所片面告知，其未曾親身見證被告與王
    建智間確實有此合意，因此就此部分事實，證人張永河之陳述亦不具備證言之效
    力。復再參以系爭債權在被告尚未移轉與原告前，即於八十八年十二月間聲請本
    院對康河公司核發支付命令，該公司並無異議而經確定，並被告據此為執行名義
    聲請本院執行處執行中，此時間均在移轉前揭土地之後，果如證人張永河或原告
    所言該債權業已清償何以第三人康河公司並未異議，就此事實益足認定前揭土地
    之移轉登記與系爭債權之清償並無關連。
五、縱上所述，系爭債權既無原告所主張業經被告受領土地而已清償之事實存在，則
    被告並無詐欺原告之情狀，原告顯然不得依據民法第九十二條規定撤銷意思表示
    ，其前以存證信函撤銷與被告訂立債權讓與契約之意思表示，於法不合，應不生
    效力，則兩造間之債權讓與契約仍然有效存在，被告依據契約得受領七十萬元，
    原告請求其返還該七十萬元，並無理由，應予駁回。
六、原告之訴既經駁回，其假執行之聲請，亦失所附麗，併予駁回。
七、結論：原告之訴為無理由，依民事訴訟法第七十八條，判決如主文。
中      華      民      國    九十      年      三      月      十五    日
~B台灣基隆地方法院民事庭
~B    法      官  王翠芬
右為正本係照原本作成。
如對本判決上訴，須於判決送達後廿日內向本院提出上訴狀，敘述上訴理由，上訴於
臺灣高等法院，並按他造當事人之人數附具繕本。
中      華      民      國    九十      年      三      月      十六    日
~B    書  記  官  林苑珍


司法院資訊處製作；財團法人民間司法改革基金會備份。
